【裁判字號】    98,交抗,558
【裁判日期】    980618
【裁判案由】    聲明異議
【裁判全文】
臺灣高等法院臺中分院刑事裁定         98年度交抗字第558號
抗  告  人
即受處分人  甲○○
上列抗告人因聲明異議案件，不服臺灣臺中地方法院中華民國98
年5月1日所為之裁定（98年度交聲字第1580號），提起抗告，本
院裁定如下：
    主  文
抗告駁回。
    理  由
一、本件經本院審酌結果，認為原審法院所為異議駁回之裁定，
    認事用法並無不當，應予維持，並引用原審法院之證據及理
    由（如附件一）。
二、抗告意旨略以：伊一直遵循原審法院97年度交聲字第2174號
    裁定，平日均不再駕駛自用一般小客車，本案遭舉發酒駕吊
    扣期間駕車，請依循原審法院上開裁決書，准予使用普通大
    貨車駕照駕駛貨車運送貨物，以維持全家生計，並撤銷中縣
    警交字第HC0000000號違反道路交通管理事件通知單，裁罰
    新臺幣9千元、吊銷駕駛執照、1年內禁考之處分。又駕駛貨
    車為伊謀生工具，貨車駕駛執照如遭吊銷，則全家生活陷入
    絕境，伊尚有母親及子女待扶養，妻子因車禍受傷目前仍住
    院治療中，伊之駕照一旦遭吊銷，亦無法找到工作，基本生
    活需求將遭受到嚴重之衝擊，為此提起抗告，懇請撤銷原裁
    定，更為適當之裁定。
三、經按，「汽車駕駛人，因違反本條例及道路交通安全規則之
    規定，受吊銷駕駛執照處分時，吊銷其持有各級車類之駕駛
    執照。」道路交通管理處罰條例第68條定有明文。抗告人即
    受處分人前於民國97年6月24日1時43分許，因「酒精濃度測
    定值為每公升0.43毫克駕車行駛公路」、「未帶駕照」之違
    規，經原審法院以97年度交聲字第2174號裁定其「汽車駕駛
    人駕駛汽車，經測定酒精濃度超過規定標準，吊扣普通小型
    車駕駛執照1年」。茲抗告人於吊扣普通小型車駕駛執照1年
    期間（吊扣期間自97年12月1日起至98年11月30日止），復
    於98年3月11日16時20分駕駛車牌號碼QP-7410號自小貨車，
    行經臺中縣台八線16公里旁道路，因而為警取締，其有於駕
    駛執照吊扣期間駕駛小型車之違規行為（依道路交通安全規
    則第53條、第3條規定，小型車係包含小貨車、小客貨兩用
    車在內），要屬無疑。原處分機關即交通部公路總局臺中區
    ○○○○道路交通管理處罰條例第21條第1項第5款、第4項
    後段、第67條第3項規定，處罰鍰新臺幣9千元，當場禁止其
    駕駛，吊銷其駕駛執照，1年內禁考，再依同條例第68條規
    定，吊銷其持有各級車類之駕駛執照，於法並無不合。且道
    路交通管理處罰條例第68條於94年12月14日修正公布，於95
    年3月1日施行，施行前該條文係規定「汽車駕駛人，因違反
    本條例及道路交通安全規則之規定，受吊扣或吊銷駕駛執照
    處分時，吊扣或吊銷其持有各級車類之駕駛執照。」將吊扣
    與吊銷2者予以併列，94年12月14日修正公布時僅留「吊銷
    」，「吊扣或」3字則於該次修正公布時予以刪除，顯見汽
    車駕駛人，因違反本條例及道路交通安全規則之規定，受吊
    扣駕駛執照處分時，立法者為慮及駕駛人職業上、生活上所
    需，不宜吊扣其所持各級車類駕駛執照，否則恐影響人民工
    作權及生活保障，惟於情節較重之受吊銷駕駛執照處分時，
    倘未連同其持有各級駕駛執照一併吊銷，將無法達有效處罰
    與維護道路交通安全之目的，因而明定「受吊銷駕駛執照處
    分時，吊銷其持有各級車類之駕駛執照」，而無裁量之餘地
    ，要屬明確。抗告意旨或以希望能讓其保有普通大貨車駕駛
    執照繼續駕駛，或以其家庭經濟因素等情，指摘原審裁定不
    當，均無理由，應予駁回。
據上論斷，應依道路交通案件處理辦法第26條，刑事訴訟法第41
2條，裁定如主文。
中    華    民    國    98    年    6    月    18    日
            刑事第九庭  審判長法  官  江  德  千
                              法  官  康  應  龍
                              法  官  賴  妙  雲
以上正本證明與原本無異。
不得再抗告。
                              書記官  蘇  昭  文
中    華    民    國    98    年    6    月    18    日


司法院資訊處製作；財團法人民間司法改革基金會備份。
